臺灣高等法院刑事判決
111年度上訴字第3010號
上  訴  人  
即  被  告  吳克烜



上列上訴人即被告因詐欺等案件，不服臺灣桃園地方法院110年
度審金訴字第606號，中華民國111年5月27日第一審判決（起訴
案號：臺灣桃園地方檢察署110年度偵字第20977號、第33597號
），提起上訴，本院判決如下：
    主  文
上訴駁回。
吳克烜緩刑伍年，並應依附件所示內容支付張華純、邱杞國損害
賠償。
    事  實
一、吳克烜於民國109年7、8月間透過交友軟體「GSLAND」結識
    真實姓名年籍不詳、暱稱「RAUL」之網友，「RAUL」提議吳
    克烜兼職賺錢，吳克烜知悉工作內容為提供個人金融帳戶供
    他人匯款後，將入帳之款項提領存入特定之比特幣錢包內繳
    回，以匯款差額計算報酬，而依其智識、社會經驗，應知悉
    一般正常交易通常使用自己之金融帳戶收取款項，以降低轉
    手風險並杜爭議，而無使用他人之金融帳戶收款，再請第三
    人提領款項、轉存其他帳戶之必要，且可預見詐欺集團多係
    利用他人提供之帳戶，使不知情之被害民眾將受騙款項匯入
    各該帳戶內，再趁被害民眾匯款後、察覺遭騙而報警前之空
    檔期間，指示俗稱「車手」之詐欺集團成員以操作自動櫃員
    機或網路銀行轉帳之方式，儘速將帳戶內之款項領出，從而
    確保詐欺犯罪所得之收取，並掩飾參與詐騙者之真實身分，
    規避被害民眾及檢警機關之追緝調查，且得以掩飾、隱匿詐
    欺犯罪所得之去向及所在，是如支付代價或提供利益委由他
    人操作自動櫃員機或網路銀行轉帳款項後，常與詐欺等財產
    犯罪密切相關，並以此迂迴層轉之方式，製造金流斷點，以
    確保詐欺犯罪所得，遂行詐欺及洗錢等犯行。詎吳克烜因急
    於求職獲取報酬，基於縱使對方為詐欺集團仍不違背其本意
    之不確定故意，自110年2月16日起某時加入「RAUL」及其他
    真實姓名不詳等成年人所組成以實施詐術為手段，向被害人
    詐取財物之具有持續性、牟利性之結構性詐欺集團組織（下
    稱本案詐欺集團，無證據證明該集團成員內有未滿18歲之人
    ），負責提供自己之金融帳戶資料與擔任車手工作，並與本
    案詐欺集團成員共同意圖為自己不法所有，基於三人以上共
    同犯詐欺取財及掩飾、隱匿詐欺取財犯罪所得去向、所在之
    犯意聯絡，先將其名下中國信託商業銀行帳號000-00000000
    0000號帳戶（下稱吳克烜中信帳戶）、中華郵政股份有限公
    司帳號000-00000000000000號帳戶（下稱吳克烜郵局帳戶）
    、身分證拍照提供予本案詐欺集團不詳成員，以供本案詐欺
    集團使用，再由本案詐欺集團不詳成員以如附表編號1至2所
    示之詐騙時間及方式施用詐術，使張華純、邱杞國分別陷於
    錯誤，而依指示將如附表編號1至2所示之款項匯入如附表編
    號1至2所示收款帳戶內；吳克烜則依本案詐欺集團不詳成員
    指示於附表編號1至2所示之提款、轉帳時間，提領、轉帳如
    附表編號1至2所示之款項後，存入特定之比特幣錢包內，以
    此方式製造金流斷點，掩飾、隱匿詐欺取財犯罪所得去向、
    所在（本案詐欺集團詐騙時間及方式、匯款時間、匯款金額
    、收款帳戶、提領、轉帳時間及提領、轉帳金額均詳如附表
    所示），並獲得新臺幣（下同）3萬元報酬。嗣張華純、邱
    杞國驚覺受騙而報警處理，始為警循線查悉上情。
二、案經張華純、邱杞國訴由新竹縣政府警察局新埔分局報告臺
    灣桃園地方檢察署檢察官偵查起訴。
    理  由
一、證據能力：
(一)關於違反組織犯罪防制條例之供述證據部分：
　　按組織犯罪防制條例第12條第1項中段規定：「訊問證人之
    筆錄，以在檢察官或法官面前作成，並經踐行刑事訴訟法所
    定訊問證人之程序者為限，始得採為證據」，係以立法排除
    被告以外之人於警詢或檢察事務官調查中所為之陳述，得適
    用刑事訴訟法第159條之2、第159條之3及第159條之5之規定
    ，故證人於警詢時之陳述，於違反組織犯罪防制條例案件，
    即絕對不具有證據能力，自不得採為判決基礎；至於共犯被
    告於偵查中以被告身分之陳述，仍應類推適用上開規定，定
    其得否為證據；又上開組織犯罪防制條例第12條第1項中段
    規定，係以犯罪組織成員犯該條例之罪者，始足與焉，至於
    所犯該條例以外之罪，被告以外之人所為之陳述，自仍依刑
    事訴訟法相關規定，定其得否為證據。而上開組織犯罪防制
    條例第12條第1項規定，係排除一般證人於警詢陳述之證據
    能力之特別規定，然被告於警詢之陳述，對被告本身而言，
    則不在排除之列（最高法院102年度台上字第3990號、103年
    度台上字第2915號、102年度台上字第2653號、107年度台上
    字第3589號、108年度台上字第3357號判決意旨參照）。查
    證人即告訴人張華純、邱杞國於警詢所為之陳述，均係上訴
    人即被告吳克烜以外之人於審判外之陳述，依前揭說明，於
    被告所涉違反組織犯罪防制條例之罪名部分，絕對不具證據
    能力，不得採為判決之基礎（惟就其所犯加重詐欺取財等罪
    ，則不受此限制）。至被告於警詢及偵訊時之陳述，對於被
    告自己而言，則屬被告之供述，為法定證據方法之一，自不
    在組織犯罪防制條例第12條第1項規定之排除之列，除有不
    得作為證據之例外，自可在有其他補強證據之情況下，作為
    證明被告自己犯罪之證據。
(二)關於所犯加重詐欺取財等罪之供述證據部分：
　　本判決下述所引被告以外之人於審判外之陳述，就被告所犯
    加重詐欺取財罪、洗錢罪犯行部分，檢察官、被告於本院準
    備程序就該等證據能力均表示「沒有意見」（見本院卷第52
    頁），且迄言詞辯論終結前亦未聲明異議，本院審酌前開證
    據資料作成時之情況，尚無違法不當及證明力明顯過低之瑕
    疵，而認為以之作為證據應屬適當，依刑事訴訟法第159條
    之5規定，均認有證據能力。
(三)本判決所引用之非供述證據，並無證據證明係公務員違背法
    定程序所取得，亦無顯有不可信之情況，且經本院於審理期
    日合法調查，該等證據自得作為本案裁判之資料。
二、認定犯罪事實所憑證據及其理由：　　
(一)訊據被告對於參與犯罪組織犯行供承不諱（原審卷第50、56
    頁、本院卷第52、82頁），並有中國信託商業銀行股份有限
    公司110年3月25中信銀字第110224839071920號函及110年6
    月1日中信銀字第110224839140795號函各檢送吳克烜中信帳
    戶資料及交易明細、中華郵政股份有限公司110年3月18日儲
    字第1100067217號函檢送吳克烜郵局帳戶基本資料、歷史交
    易清單及存簿變更資料、交易明細在卷可稽（見偵20977卷
    第99至103、91至97頁、偵33597卷第87、89、91、95頁)。
    復被告就其所犯三人以上詐欺取財及洗錢等犯行，於警詢、
    偵訊、原審、本院準備程序及審理時坦承不諱（見偵20977
    卷第10至13頁、偵33597卷第117至118頁、原審卷第50至52
    、56頁、本院卷第52、82頁），核與證人即附表所示告訴人
    張華純、邱杞國分別於警詢指訴遭詐騙而匯款等情節相符，
    並有如附表「證據卷頁」欄所示各項書證附卷可佐（詳如附
    表「證據卷頁」欄所示人證、書證及卷頁）。是被告前開關
    於參與犯罪組織及加重詐欺取財、洗錢之任意性自白核與事
    實相符，堪予採信。
(二)按共同正犯之成立，祇須具有犯意之聯絡，行為之分擔，既
    不問犯罪動機起於何人，亦不必每一階段犯行，均經參與（
    最高法院34年度上字第862號、108年度台上字第3838號判決
    意旨參照）。又共同正犯之意思聯絡，原不以數人間直接發
    生者為限，即有間接之聯絡者，亦包括在內（最高法院77年
    度台上字第2135號、107年度台上字第4583號判決意旨參照
    ）。而現今詐欺集團詐騙之犯罪型態，自設立電信機房、收
    購、取得人頭帳戶、撥打電話實施詐騙、指定被害人匯款帳
    戶、自人頭帳戶提領款項、取贓分贓等階段，乃係需由多人
    縝密分工方能完成之集團性犯罪，倘其中某一環節脫落，將
    無法順利達成詐欺結果，各該集團成員雖因各自分工不同而
    未自始至終參與其中，惟各該集團成員所參與之部分行為，
    仍係利用集團其他成員之行為，以遂行犯罪目的。被告雖未
    參與以訛詞對告訴人施用詐術之行為，然被告擔任提供其銀
    行帳號給本案詐集團成員供作詐騙被害人匯款之收款帳戶，
    並擔任提款車手之工作，彼此分工，足認被告與本案詐欺集
    團其他成員間，係在合同意思範圍內，各自分擔犯罪行為之
    一部，並相互利用他人之行為，以達遂行犯罪之目的，自應
    對全部所發生之結果，共同負責，被告自陳高職畢業，具有
    一定之智識程度，依其受指示前去領款，或將贓款轉存入特
    定帳戶之分工模式，自無不知上情之理，況被告於警詢及原
    審準備程序均供承：我收到匯款後會去中壢區的中國信託銀
    行及平鎮的山仔頂郵局全數領出，再依照指示去臺北某處的
    比特幣銀行操作比特幣的ATM（掃QRCODE），拿領出來的錢
    存進該比特幣ATM；我自己獲利3萬多元，就是我沒匯進比特
    幣帳戶的差額；對方跟我用LINE聯絡，他會傳給我說要我從
    我的帳戶提領多少錢，另外會給我QRCODE，我把領到的現金
    跟QRCODE拿到ATM掃描一下之後就可以把錢存進去，相當於
    購買比特幣，對方跟我說每筆我要購買多少，剩下的錢算是
    公司給的獎勵金，我合算後大概拿到3萬元左右的報酬等語
    （見偵20977卷第13頁、原審卷第51頁），故被告就上開事
    實欄一所示各犯行，分別與向告訴人施以詐術、接收被告提
    供之金融帳戶照片、收取被告轉存之詐騙款項等不詳成員間
    有犯意聯絡、行為分擔，而係由三人以上共同為詐欺取財犯
    行，堪可認定。
(三)又按三人以上共同犯刑法第339條詐欺取財罪者，構成刑法
    第339條之4第1項之罪，該條項為法定刑1年以上7年以下有
    期徒刑之罪，屬洗錢防制法第3條第1款所規定之特定犯罪。
    而洗錢防制法之立法目的，依同法第1條規定，係在防範及
    制止因特定犯罪所得之不法財物或財產上利益，藉由洗錢行
    為（例如經由各種金融機構或其他交易管道），使其形式上
    轉換成為合法來源，以掩飾或切斷其財產或財產上利益來源
    與犯罪之關聯性，而藉以逃避追訴、處罰。依洗錢防制法第
    2條「本法所稱洗錢，指下列行為：一、意圖掩飾或隱匿特
    定犯罪所得來源，或使他人逃避刑事追訴，而移轉或變更特
    定犯罪所得。二、掩飾或隱匿特定犯罪所得之本質、來源、
    去向、所在、所有權、處分權或其他權益者。三、收受、持
    有或使用他人之特定犯罪所得」，故行為人如有上揭各款所
    列洗錢行為者，即成立同法第14條第1項之洗錢罪。另過去
    實務認為，行為人對犯特定犯罪所得之財物或利益作直接使
    用或消費之處分行為，或僅將自己犯罪所得財物交予其他共
    同正犯，祇屬犯罪後處分贓物之行為，非本條例所規範之洗
    錢行為，惟依新法規定，倘行為人意圖掩飾或隱匿特定犯罪
    所得來源，而將特定犯罪所得直接消費處分，甚或交予其他
    共同正犯，而由共同正犯以虛假交易外觀掩飾不法金流移動
    ，即難認單純犯罪後處分贓物之行為，應仍構成新法第2條
    第1或2款之洗錢行為（最高法院108年度台上字第1744號、
    第2500號判決意旨參照）。本案被告提供金融機構帳戶予本
    案詐欺集團成員使用做為詐騙款項收款之工具，並擔任提領
    詐騙款項之車手工作，最終本案詐欺集團成員均因此取得詐
    得款項，則被告主觀上有隱匿詐騙者之詐欺犯罪所得，以逃
    避國家追訴或處罰之意思，客觀上有隱匿、掩飾詐欺犯罪所
    得去向、存在之作用，而製造金流斷點，揆諸前開說明，核
    與洗錢防制法第14條第1項一般洗錢罪之要件相合。
(四)按組織犯罪防制條例所稱之犯罪組織，係指三人以上，以實
    施強暴、脅迫、詐欺、恐嚇為手段或最重本刑逾5年有期徒
    刑之罪，所組成具有持續性或牟利性之有結構性組織；而所
    稱有結構性組織，係指非為立即實施犯罪而隨意組成，不以
    具有名稱、規約、儀式、固定處所、成員持續參與或分工明
    確為必要，組織犯罪防制條例第2條第1項、第2項分別定有
    明文。被告參與本案詐欺取財犯行，乃係由該詐欺集團成員
    以詐騙他人金錢獲取不法利益為目的，而由其成員分層負責
    實施詐術、取款及上繳上手等階段行為，足見本案詐欺集團
    係以取得受詐術所騙不特定被害人交付之財物後與其他集團
    成員分享不法利潤為牟利手段，而為具有牟利性之有結構組
    織，被告既自陳於本案獲有報酬（見原審卷第51頁），顯亦
    知悉此節，足見本案詐欺集團組織縝密、分工精細，顯非為
    立即實施犯罪而隨意組成，核屬有結構性之組織。再以被告
    參與本案詐欺集團之分工、遂行詐欺取財之獲利情形、報酬
    之計算方式，堪認本案詐欺集團係以實施詐術，具有持續性
    、牟利性之結構性組織，核與上開所定犯罪組織之定義相符
    ，被告參與該集團並負責其中部分工作，且獲有報酬，確該
    當參與犯罪組織之構成要件，其自有參與犯罪組織之犯意及
    犯行，亦堪認定。
(五)綜上所述，本案事證已臻明確，被告參與犯罪組織並為三人
    以上共同詐欺取財及洗錢等犯行，均堪認定。
三、論罪：　　　　　　
(一)按組織犯罪防制條例係藉由防制組織型態之犯罪活動為手段
    ，以達成維護社會秩序、保障人民權益之目的，乃於該條例
    第3條第1項前段與後段，分別對於「發起、主持、操縱、指
    揮」及「參與」犯罪組織者，依其情節不同而為處遇，行為
    人雖有其中一行為（如參與），不問其有否實施各該手段（
    如詐欺）之罪，均成立本罪。然在未經自首或有其他積極事
    實，足以證明其確已脫離或解散該組織之前，其違法行為，
    仍繼續存在，即為行為之繼續，而屬單純一罪，至行為終了
    時，仍論為一罪。然刑罰責任之評價與法益之維護息息相關
    ，對同一法益侵害雙重評價，是過度評價；對法益之侵害未
    予評價，則為評價不足，均為法之所禁。又加重詐欺罪，係
    侵害個人財產法益之犯罪，其罪數之計算，核與參與犯罪組
    織罪之侵害社會法益有所不同，審酌現今詐欺集團之成員皆
    係為欺罔他人，騙取財物，方參與以詐術為目的之犯罪組織
    。倘若行為人於參與詐欺犯罪組織之行為繼續中，先後多次
    為加重詐欺之行為，因參與犯罪組織罪為繼續犯，犯罪一直
    繼續進行，直至犯罪組織解散，或其脫離犯罪組織時，其犯
    行始行終結。故該參與犯罪組織與其後之多次加重詐欺之行
    為皆有所重合，然因行為人僅為一參與犯罪組織行為，侵害
    一社會法益，屬單純一罪，應僅就「該案中」與參與犯罪組
    織罪時間較為密切之首次加重詐欺犯行論以參與犯罪組織罪
    及加重詐欺罪之想像競合犯，而其他之加重詐欺犯行，祗需
    單獨論罪科刑即可，無需再另論以參與犯罪組織罪，以避免
    重複評價。又犯罪之著手，係指行為人基於犯罪之決意而開
    始實行密接或合於該罪構成要件之行為而言。而首次加重詐
    欺犯行，其時序之認定，自應以詐欺取財罪之著手時點為判
    斷標準；詐欺取財罪之著手起算時點，依一般社會通念，咸
    認行為人以詐欺取財之目的，向被害人施用詐術，傳遞與事
    實不符之資訊，使被害人陷於錯誤，致財產有被侵害之危險
    時，即屬詐欺取財罪構成要件行為之著手，並非以取得財物
    之先後順序為認定依據（最高法院109年度台上字第3945號
    判決意旨參照）。查被告於本案之首次加重詐欺取財等犯行
    即為附表編號1所示犯行，而被告參與之本案詐欺集團係三
    人以上，以實施詐術為手段所組成具有持續性、牟利性之有
    結構性組織，被告應就此首次參與詐欺取財之行為，論以參
    與犯罪組織罪。至被告所為附表編號2所示三人以上共同詐
    欺取財犯行，雖亦該當於組織犯罪防制條例第3條第1項後段
    之參與犯罪組織罪，依前開說明，不再另行論究，附此敘明
    。
(二)所犯罪名：
    核被告就附表編號1所為，係犯組織犯罪防制條例第3條第1
    項後段之參與犯罪組織罪、刑法第339條之4第1項第2款之三
    人以上共同詐欺取財罪及洗錢防制法第14條第1項之洗錢罪
    ；就附表編號2所示，則係犯刑法第339條之4第1項第2款之
    三人以上共同詐欺取財罪及洗錢防制法第14條第1項之洗錢
    罪。
(三)共同正犯之說明：
　　按共同實行犯罪行為之人，在合同意思範圍以內，各自分擔
    犯罪行為之一部，相互利用他人之行為，以達其犯罪之目的
    者，即應對於全部所發生之結果，共同負責，不問犯罪動機
    起於何人，亦不必每一階段犯行，均經參與。又關於犯意聯
    絡，不限於事前有所協議，其於行為當時，基於相互之認識
    ，以共同犯罪之意思參與者，亦無礙於共同正犯之成立。且
    數共同正犯之間，原不以直接發生犯意聯絡者為限，即有間
    接之聯絡者，亦包括在內。準此，被告與「RAUL」、本案詐
    欺集團之其他成員（含取得被告金融機構帳號照片之人、對
    告訴人施用詐術之人及收取被告轉存贓款之人），就如附表
    編號1至2所示之犯行，有犯意聯絡及行為分擔，均為共同正
    犯。
(四)被告持其中信帳戶、郵局帳戶之提款卡就附表一編號2所示
    告訴人邱杞國先後匯款而為數次提領、傳遞告訴人邱杞國遭
    詐騙後匯入款項之行為，均係基於單一加重詐欺取財、洗錢
    等犯意，侵害同一被害人之財產法益，其個別提領同一被害
    人匯入款項之行為難以分割，各應包括於一行為予以評價，
    均為接續犯，應論以接續犯之一罪。
(五)被告就附表編號1所犯參與犯罪組織罪、三人以上共同詐欺
    取財罪及洗錢罪；就附表編號2所犯三人以上共同詐欺取財
    罪及洗錢罪，均各為一行為同時觸犯數罪名，為想像競合犯
    ，應依刑法第55條前段規定，從一較重而均論處三人以上共
    同詐欺取財罪。　　
(六)按加重詐欺罪係侵害個人財產法益之犯罪，其罪數之計算，
    以被害人數、被害次數之多寡，決定其犯罪之罪數。洗錢防
    制法透過防制洗錢行為，促進金流透明，得以查緝財產犯罪
    被害人遭騙金錢之流向，而兼及個人財產法益之保護，從而
    ，洗錢防制法第14條第1項洗錢罪之罪數計算，亦應以被害
    人人數為斷（見最高法院110年度台上字第1812號判決意旨
    參照）。從而，被告所犯上開各罪間，犯意各別、行為互殊
    ，應予分論併罰。
(七)按「犯（組織犯罪防制條例）第3條之罪自首，並自動解散
    或脫離其所屬之犯罪組織者，減輕或免除其刑；因其提供資
    料，而查獲該犯罪組織者，亦同；偵查及審判中均自白者，
    減輕其刑」、「犯（洗錢防制法）前2條之罪，在偵查或審
    判中自白者，減輕其刑」，組織犯罪防制條例第8條第1項後
    段、洗錢防制法第16條第2項分別定有明文。查被告雖未於
    警詢及偵訊時坦認有參與犯罪組織，惟此為偵查中司法警察
    或檢察官疏未訊問而未及自白，其既於原審及本院審理時自
    白參與犯罪組織犯行（見原審卷第56頁、本院卷第82頁），
    即應寬認合於上開組織犯罪防制條例規定之減刑事由；又被
    告於原審及本院審理時自白洗錢犯行（見原審卷第56頁、本
    院卷第82頁），亦合於上開洗錢防制法規定之減刑事由，原
    應依法減輕其刑，然其所犯參與犯罪組織、洗錢罪均屬想像
    競合犯其中之輕罪，僅於後述依刑法第57條量刑時一併衡酌
    該部分減輕其刑事由。　　
四、駁回上訴之理由：　　
(一)原審以被告所犯上開各罪事證明確，適用組織犯罪防制條例
    第3條第1項後段、刑法第28條、第55條、第339條之4第1項
    第2款、洗錢防制法第14條第1項、刑法第38條之1第1項前段
    、第3項、第38條之2第2項等規定，並以行為人之責任為基
    礎，審酌被告正值青壯，不思以合法途徑賺取錢財，竟貪圖
    不法利益，率爾提供帳戶供詐欺集團收取款項，並按指示提
    領贓款以繳回詐欺集團內，其行為不僅製造金流斷點，使共
    犯之詐欺取財犯行得以順利，亦使詐欺所得之來源及去向難
    以追查，增加被害人求償、偵查機關偵辦之困難，同時造成
    告訴人財物損失，畢生積蓄化為烏有，被告之行為嚴重破壞
    社會秩序，應予嚴厲非難；惟念被告犯後坦承全部犯行，態
    度尚非頑劣，符合前述減刑事由，兼衡被告僅為收、繳詐欺
    款項人員之角色，與統合、指示、分配任務及親為誆騙、施
    詐者之其他詐欺共犯而言，其犯罪情節較輕；另考量被告於
    原審宣判前尚未與告訴人張華純、邱杞國達成和解或調解，
    並賠償其等所受損害及被告於原審審理中所自述之工作、智
    識程度、家庭、經濟生活（見原審卷第59頁）及其犯罪之動
    機等一切情狀，各量處如附表「原判決主文」欄各編號所示
    之刑，並定其應執行有期徒刑1年6月。沒收部分並說明：按
    犯罪所得，屬於犯罪行為人者，沒收之；於全部或一部不能
    沒收或不宜執行沒收時，追徵其價額；宣告前二條之沒收或
    追徵，有過苛之虞、欠缺刑法上之重要性、犯罪所得價值低
    微，或為維持受宣告人生活條件之必要者，得不宣告或酌減
    之，刑法第38條之1第1項前段、第3項、第38條之2第2項分
    別定有明文。另犯罪所得之沒收，以各人實際所得者為限，
    故2人以上共同犯罪，應各按其利得數額負責，至於犯罪所
    得之多寡，應由事實審法院綜合卷證資料及調查所得認定之
    。查⑴被告就附表編號1、2所示犯行，共獲有3萬元之報酬，
    業據被告於原審準備程序中供承不諱（見原審卷第51至52頁
    ），自應依刑法第38條之1第1項前段規定宣告沒收，如全部
    或一部不能沒收或不宜執行沒收時，依同法第38條之1第3項
    規定，追徵其價額。⑵附表「收款帳戶」欄所示帳戶之存摺
    、提款卡等物，固係被告持以犯本案犯行所用，然並未扣案
    ，而不宜執行沒收，原須依刑法第38條第4項之規定追徵其
    價額，惟上開物品單獨存在不具刑法上之非難性，認無追徵
    之必要，爰依刑法第38條之2第2項之規定，不予宣告追徵。
    核其認事用法俱無違誤，量刑亦無不當。
(二)被告提起上訴請求從輕量刑等語。惟按量刑之輕重本屬法院
    依職權裁量之事項，亦即在有罪判決時如何量處罪刑，係實
    體法賦予審理法院就個案裁量之刑罰權事項，準此，法院行
    使此項裁量權，自得依據個案情節，參酌刑法第57條各款例
    示之犯罪情狀，於法定刑度內量處被告罪刑；除有逾越該罪
    法定刑或法定要件，或未能符合法規範體系及目的，或未遵
    守一般經驗及論理法則，或顯然逾越裁量，或濫用裁量等違
    法情事以外，自不得任意指摘其量刑違法。原審判決就本件
    被告所犯上開三人以上共同詐欺取財等犯行，已綜合審酌各
    項量刑因子，予以量定（詳如前述），已以被告之責任為基
    礎，為科刑輕重標準之綜合考量，其量定之刑罰，客觀上未
    逾越職權，亦未違反比例原則，原審所科處之刑度核與被告
    本案之罪責程度相當，被告就此部分上訴無理由，應予駁回
    。　　
五、附條件緩刑之宣告：　
　　被告前未曾故意犯罪受有期徒刑以上刑之宣告，有本院被告
    前案紀錄表附卷可憑（見本院卷第33頁），因一時失慮而為
    本件犯行，犯後坦承犯行、深表悔悟，並積極尋求與告訴人
    等和解，惟因告訴人張華純、邱杞國始終未到庭協商致無法
    達成和解，本院斟酌被告犯罪情節尚非重大，經此偵查、審
    理程序之教訓，日後當知所警惕；復衡酌本案各情，及被告
    現有固定工作，正值青年，仍有可為，倘令其入監服刑，恐
    未收教化之效，先受與社會隔絕之害，認對其所宣告之刑，
    以暫不執行為適當，爰依刑法第74條第1項第1款之規定，宣
    告緩刑5年，以啟自新。又按緩刑宣告，得斟酌情形，命犯
    罪行為人向被害人支付相當數額之財產上損害賠償，刑法第
    74條第2項第3款定有明文，本院考量被告所為確為法所不許
    ，為促使其尊重法律，深刻記取本案教訓，並彌補其犯行對
    告訴人所造成之損害，因認除前揭緩刑宣告外，尚有課以被
    告一定負擔之必要，參酌告訴人張華純、邱杞國所受損失及
    被告依其經濟能力所提出之和解賠付方案（見本院卷第67頁
    ），爰依刑法第74條第2項第3款規定，諭知被告應依如附件
    所示之內容向告訴人張華純、邱杞國支付損害賠償，期以符
    合本件緩刑宣告之目的；若被告不履行此項負擔，且情節重
    大，足認原宣告之緩刑難收其預期效果，而有執行刑罰之必
    要者，依刑法第75條之1第1項第4款之規定，得撤銷其緩刑
    宣告。　　
據上論斷，應依刑事訴訟法第368條，刑法第74條第1項第1款、
第2項第3款，判決如主文。
本案經檢察官李允煉、許振榕提起公訴，檢察官鄭堤升到庭執行
職務。
中　　華　　民　　國　　111 　年　　11　　月　　15　　日
　              　刑事第十八庭  審判長法　官  何俏美
                                      法　官  黃紹紘
                                      法　官  陳海寧
以上正本證明與原本無異。
如不服本判決，應於收受送達後20日內向本院提出上訴書狀，其
未敘述上訴之理由者並得於提起上訴後20日內向本院補提理由書
（均須按他造當事人之人數附繕本）「切勿逕送上級法院」。
                                      書記官  謝文傑
中　　華　　民　　國　　111 　年　　11　　月　　15　　日
附錄本案論罪科刑法條全文
組織犯罪防制條例第3條
發起、主持、操縱或指揮犯罪組織者，處3年以上10年以下有期
徒刑，得併科新臺幣1億元以下罰金；參與者，處6月以上5年以
下有期徒刑，得併科新臺幣1千萬元以下罰金。但參與情節輕微
者，得減輕或免除其刑。
具公務員或經選舉產生之公職人員之身分，犯前項之罪者，加重
其刑至二分之一。
犯第一項之罪者，應於刑之執行前，令入勞動場所，強制工作，
其期間為3年。
前項之強制工作，準用刑法第90條第2 項但書、第3項及第98條
第2項、第3項規定。
以言語、舉動、文字或其他方法，明示或暗示其為犯罪組織之成
員，或與犯罪組織或其成員有關聯，而要求他人為下列行為之一
者，處3年以下有期徒刑，得併科新臺幣3 百萬元以下罰金：
一、出售財產、商業組織之出資或股份或放棄經營權。
二、配合辦理都市更新重建之處理程序。
三、購買商品或支付勞務報酬。
四、履行債務或接受債務協商之內容。
前項犯罪組織，不以現存者為必要。
以第5項之行為，使人行無義務之事或妨害其行使權利者，亦同
。
第5項、第7項之未遂犯罰之。
刑法第339條之4
犯第339條詐欺罪而有下列情形之一者，處1年以上7年以下有期
徒刑，得併科1百萬元以下罰金：
一、冒用政府機關或公務員名義犯之。
二、三人以上共同犯之。
三、以廣播電視、電子通訊、網際網路或其他媒體等傳播工具，
    對公眾散布而犯之。
前項之未遂犯罰之。
洗錢防制法第2條
本法所稱洗錢，指下列行為：
一、意圖掩飾或隱匿特定犯罪所得來源，或使他人逃避刑事追訴
    ，而移轉或變更特定犯罪所得。
二、掩飾或隱匿特定犯罪所得之本質、來源、去向、所在、所有
    權、處分權或其他權益者。
三、收受、持有或使用他人之特定犯罪所得。
洗錢防制法第14條
有第二條各款所列洗錢行為者，處7年以下有期徒刑，併科新臺
幣5百萬元以下罰金。
前項之未遂犯罰之。
前二項情形，不得科以超過其特定犯罪所定最重本刑之刑。

附表：
編  號 告訴人 本案詐欺集團成員詐騙時間及方式  匯款時間  匯款金額  收款帳戶 提領、轉帳時間 提領、轉帳金額  證據卷頁  原判決主文 1 張華純 於110年1月底，以交友軟體Partying結識張華純，並以LINE暱稱「梅森‧史密斯 Mason smith」佯稱：有一個保險箱裡面裝有美元及證明文件，因戰爭關係，請其幫忙代收云云，致張華純陷於錯誤，於右列時間依指示匯款右列金額至右列收款帳戶。 110年2月16日20時47分許 3萬元 吳克烜中信帳戶 110年2月17日11時55分許 ATM提領10萬元 ⒈證人即告訴人張華純於警詢之證述（見偵33597卷第29至31頁） ⒉網路銀行轉帳交易明細（見偵33597卷第59、63頁） ⒊被告與「RAUL」之LINE對話紀錄、收據翻拍照片（見偵20977卷第17至20頁） ⒋中國信託商業銀行股份有限公司110年6月1日中信銀字第110224839140795號函檢送吳克烜中信帳戶資料及交易明細(見偵33597卷第87、89、91、95頁) 吳克烜犯三人以上共同詐欺取財罪，處有期徒刑壹年貳月。    110年2月17日9時21分許 12,000元      2 邱杞國 於110年2月17日某時，以臉書暱稱「Li Xiangying」結識邱杞國，並以LINE佯稱：其為葉門戰地醫師，因發生內戰要寄送一顆黃金磚到臺灣，請幫忙代收等語，致邱杞國陷於錯誤，於右列時間依指示匯款如右列金額至右列收款帳戶。 110年3月2日9時14分許（原判決誤載為10時39分許） 15萬元 吳克烜中信帳戶 110年3月3日1時44分許 ATM提領12萬元 ⒈證人即告訴人邱杞國於警詢之證述（見偵20977卷第21至29頁） ⒉郵政跨行匯款申請書、郵政入戶匯款申請書（見偵20977卷第49、55頁） ⒊邱杞國之郵政存簿儲金簿封面及內頁影本（見偵20977卷第47頁） ⒋被告與「RAUL」之LINE對話紀錄、收據翻拍照片（見偵20977卷第17至20頁） ⒌邱杞國與「Li Xiangying」等本案詐騙集團成員之LINE對話紀錄翻拍照片（見偵20977卷第61至85頁） ⒍中國信託商業銀行股份有限公司110年3月25中信銀字第110224839071920號函檢送帳號000000000000號吳克烜中信帳戶資料及存款交易明細(見偵20977卷第99至103頁） ⒎中華郵政府份有限公司110年3月18日儲字第1100067217號函檢送存吳克烜郵局帳戶基本資料、歷史交易清單及存簿變更資料（見偵20977卷第91至97頁） 吳克烜犯三人以上共同詐欺取財罪，處有期徒刑壹年肆月。       110年3月3日1時46分許 跨行轉帳2萬元         110年3月3日13時13分許 ATM提領1萬元      110年3月3日8時43分許 46萬元 吳克烜郵局帳戶 110年3月3日11時9分許 ATM提領6萬元         110年3月3日11時10分許 ATM提領6萬元         110年3月3日11時11分許 ATM提領3萬元         110年3月3日19時50分許 網路跨行轉帳3萬元         110年3月3日19時51分許 網路跨行轉帳3萬元         110年3月3日19時53分許 網路跨行轉帳3萬元         110年3月4日0時2分許 ATM提領6萬元         110年3月4日0時3分許 ATM提領6萬元         110年3月4日0時4分許 ATM提領3萬元         110年3月4日0時9分許 網路跨行轉帳4萬元   

附件：
吳克烜應給付張華純42,000元，自112年1月1日起，每月給付2,000元，至全部清償完畢為止，如一期不按時履行，視為全部到期。  吳克烜應給付邱杞國30萬元，自112年1月1日起，每月給付5,000元，至全部清償完畢為止，如一期不按時履行，視為全部到期。